臺灣臺中地方法院刑事判決　　　　　　　　　　　　九十二年度易字第二八三號
　　公　訴　人　臺灣臺中地方法院檢察署檢察官
　　被　　　告　丁○○
　　指定辯護人　本院公設辯護人　丙○○
右列被告因偽造文書等案件，經檢察官提起公訴（九十二年度偵字第四九四八號）、
及追加起訴（九十二年度偵字第一五八五０號），及於審理期日言詞追加起訴恐嚇犯
行，本院判決如左：
    主  文
丁○○行使偽造私文書，足以生損害於公眾及他人，處有期徒刑捌月；扣案如附表所
示偽造之「許志瑞」簽名及指印均沒收；又意圖為自己不法之所有，攜帶兇器，以強
暴至使不能抗拒，而取他人之物，處有期徒刑捌年；應執行有期徒刑捌年陸月；扣案
如附表所示偽造之「許志瑞」簽名及指印均沒收。
被訴恐嚇部分無罪。
    事  實
一、丁○○於民國八十四年間，因竊盜案件，經臺灣基隆地方法院判處有期徒刑一年
    六月，八十五年間復因竊盜、偽造有價證券等案件，經臺灣高等法院以八十六年
    上訴字第一七七九號判決分別判處有期徒刑五月、三年七月，並定其應執行刑為
    三年十月，上開二案接續執行，嗣於八十九年五月二十九日假釋並交付保護管束
    ，保護管束期間至九十年十月三十日止，九十年九月三日經撤銷假釋，並自九十
    一年二月二十二日起執行殘刑一年五月八日，於九十二年七月二十六日縮短刑期
    執行完畢出監。
二、丁○○意圖為自己不法之所有，於九十年九月二十日凌晨四時許，在臺中市○區
    ○○路一六三七號「好樂迪ＫＴＶ」旁之「射手座檳榔攤」，趁甲○○獨自一人
    營業之際，持非屬槍砲彈藥刀械管制條例列管，惟客觀上足對人之生命、身體、
    安全構成威脅，具有危險性之水果刀乙把進入該檳榔攤內，徒手毆打並強壓甲○○頭部，再以水果刀抵住其腹部，致甲○○不能抗拒，喝令其打開錢箱後，劫取
    錢箱內之現金新臺幣（下同）四千五百八十元後離去，甲○○則趁丁○○劫取現
    金之際，逃離至上址「好樂迪ＫＴＶ」躲藏。嗣於九十年十一月二十四日凌晨一
    時許，丁○○再度現身上址旁之「射手座檳榔攤」時，丁○○即趨前質問甲○○
    是否曾報警，是否仍記得伊等語，其間因丁○○另與他人發生糾紛，甲○○趁隙
    打電話通知其男友戊○○報警，經警於同年十一月二十四日凌晨一時三十分許到
    場查獲。丁○○為隱匿身份，於同日凌晨三時五分許起至同日十六時四十五分許
    止，在臺中市警察局第三分局正義派出所及臺灣臺中地方法院檢察署接受偵訊時
    ，冒用其弟許志瑞之名義應訊，並基於行使偽造私文書之單一犯意，未經許志瑞
    同意，接續於如附表所示之文書上，偽造「許志瑞」之簽名、指印（詳如附表所
    示），並就附表編號五臺中市政府警察局第三分局逮捕通知及編號九之臺灣臺中
    地方法院檢察署檢察官拘票等文書部分進而行使之，足以生損害於檢警機關調查
    犯罪之正確性及許志瑞。嗣因許志瑞由臺灣臺中地方法院檢察署檢察官傳訊到案
    後表示未為上揭情事，經比對丁○○於警訊時在指紋卡上捺印留存之指紋，得知
    係丁○○之指紋，始查悉上情。
三、案經臺中市警察局第三分局報告臺灣臺中地方法院檢察署檢察官偵查起訴及追加
    起訴。
    理  由
甲、有罪部分：
  一、訊之被告對於前揭持刀強盜財物部分之犯行，矢口否認，並辯稱九十年九月二
      十日並未至「好樂迪ＫＴＶ」唱歌，亦未曾至「射手座檳榔攤」，九十年十一
      月二十四日伊與女友前往「好樂迪ＫＴＶ」唱歌，因酒醉，由女友攙扶搭乘計
      程車擬離去之際，旋即遭人拉下圍毆，伊當日亦未曾至「射手座檳榔攤」云云
      ；然查：右揭強盜事實業據證人即被害人甲○○於警、偵訊及本院審理中證述
      甚詳，核與證人乙○○、戊○○於警、偵訊及本院審理時證述情節相符，且依
      證人甲○○所述，被告於九十年十一月二十四日再度前往該檳榔攤看到伊時，
      即走過去與伊講話，並詢問是否仍認得他，當天是否還叫警察來抓他，當天到
      底拿走多少錢，並稱隔天要把錢還給伊，且要求伊至檳榔攤內拿打火機借其使
      用，伊不允，並稱才不會那麼笨，又開檳榔攤讓他搶等，其又稱今天不會搶錢
      ，明天就會還錢，他還有朋友在樓上唱歌，伊趁有人找被告理論之際，打電話
      請男友戊○○到場等語（參證人九十二年一月二十四日偵訊筆錄，九十二年度
      偵字第一三五０號卷第十七頁）。核與證人乙○○於本院審理時證稱，被告於
      九十年十一月二十四日在檳榔攤前對甲○○稱，還認得我嗎（臺語），甲○○
      說我當然認得你，並說你幹嗎又來。並說要跟她借打火機，她說不會笨到又開
      門打開讓他搶等情互核相符。則被告若未曾於九十年十一月二十四日再度前往
      該檳榔攤，且未曾對甲○○陳述上開話語，則證人甲○○、乙○○何以均能明
      確陳述被告上開話語，並相互吻合；再證人甲○○於偵查中及本院審理時均明
      確指認被告黑眼圈之特徵，核亦與證人乙○○指證之特徵相符；復參以茍被告
      並未於右揭時地強盜被害人財物，於同年十一月二十四日為警查獲時，又豈有
      冒名應訊之理？被告上開所辯，無非卸責之詞，不足採信。本件事證明確，被
      告右揭加重強盜部分犯行，洵堪予認定。末查，被告雖聲請傳喚證人己○○，
      然其經本院三次傳喚均未到庭，且本件事證已臻明確，有如前述，本院認無再
      傳訊必要，附此敘明。
  二、訊據被告對於右揭冒名應訊，並偽造如附表所示許志瑞署押、指印於如附表所
      示之文書之事實，均坦承不諱；核與證人許志瑞、許俊雄指述之情節相符，被
      告自白核與事實相符，自堪信為真實；再觀諸上開各文書內由被告偽造之「許
      志瑞」署名，與被害人許志瑞本人於偵查中訊問筆錄之親筆署名（見臺灣臺中
      地方法院檢察署九十二年五月二十八日訊問筆錄第三頁），二者筆跡顯不相符
      ，且經將被告所偽造之指紋送請鑑定結果，被告於警訊時在指紋卡上捺印留存
      之指紋，核與檔存之被告役男指紋卡上指紋相同等情，亦有內政部警政署刑事
      警察局九十一年十一月二十六日刑紋字第０九一０三一二六一三號鑑驗書一份
      在卷可憑。本件事證明確，被告右揭冒名應訊行使偽造私文書之事實，亦堪予
      認定。
  三、被告行為後，懲治盜匪條例已於九十一年一月三十日公告廢止，原該條例所規
      定之各罪，回歸適用普通刑法。而刑法有關強盜罪之相關規定並經於同日修正
      公告。被告犯罪時之普通刑法有關強盜罪之規定，因適用懲治盜匪條例而停止
      適用，而被告行為後，該懲治盜匪條例既已公告廢止，則本件被告所犯之強盜
      犯行，自應以被告行為時，有效之懲治盜匪條例與裁判時已修正之刑法予以比
      較適用。查被告行為時，有效之懲治盜匪條例第五條第一項之法定刑為「無期
      徒刑或七年以上有期徒刑」，裁判時已修正之刑法第三百三十條第一項之法定
      刑為「七年以上有期徒刑」，茲比較二者規定，自應適用裁判時已修正之刑法
      為有利於被告。又按刑法第三百二十一條第一項第三款所謂之兇器，其種類並
      無限制，凡客觀上足對人之生命、身體、安全構成威脅，具有危險性之器械均
      屬之，此有最高法院七十九年臺上字第五二五三號判例可資參照，而水果刀於
      客觀上得持以攻擊人身，對人之生命、身體、安全構成威脅，具有相當危險性
      之器械，揆諸前揭判例意旨，自屬刑法第三百二十一條第一項第三款所稱之兇
      器。被告持非屬槍砲彈藥刀械管制條例列管之水果刀抵住被害人甲○○腹部，
      致甲○○不能抗拒後，喝令其打開錢箱後，劫取錢箱內之現金四千五百八十元
      之行為，核係犯刑法第三百三十條第一項之攜帶兇器加重強盜罪。又被告先後
      於附表所示之文書上偽造「許志瑞」署押（含署名、指印）之犯行，時間密接
      且係就同一事件為之，應認係基於包括而單一之犯意為之，屬接續犯；再其在
      附表編號五臺中市政府警察局第三分局逮捕通知及編號九之臺灣臺中地方法院
      檢察署檢察官拘票之收受人簽章欄偽簽許志瑞之署押即係表示已收到該通知單
      、拘票之意思，復將該通知單、拘票交由警員處理，顯對該文書之內容有所主
      張，自有行使之意思，核其所為係犯刑法第二百十六條、第二百十條之行使偽
      造私文書罪。其先後偽造署押、指印之行為，係屬偽造私文書行為之一部，此
      項偽造私文書之低度行為，均吸收於行使之高度行為之內，不另論罪。公訴意
      旨雖未就附表編號三至十部分起訴，然其既屬包括一罪，應為起訴效力所及，
      本院自得併予審理；又公訴意旨認此部分應依偽造署押罪處斷，尚有未洽，惟
      起訴事實相同，爰依法變更起訴法條，併予敘明。被告所犯行使偽造私文書罪
      及加重強盜罪間，犯意各別、行為互殊，應予分論併罰。爰審酌被告犯罪之動
      機、目的、手段、品行、犯罪所生之損害，及犯罪後之態度等一切情狀，分別
      量處如主文所示之刑，並定其應執行刑。附表所示之「許志瑞」署名、指印，
      應依刑法第二百十九條規定予以宣告沒收。被告持以強盜甲○○財物之水果刀
      乙把，未據扣案，為免將來執行困難，爰不予宣告沒收。末查，公訴意旨以被
      告前曾受有期徒刑之執行完畢，其於五年內再犯本件有期徒刑以上之罪，為累
      犯，請依刑法第四十七條規定，加重其刑。然查被告丁○○係於八十四年間，
      因竊盜案件，經臺灣基隆地方法院判處有期徒刑一年六月，八十五年間復因竊
      盜、偽造有價證券等案件，經臺灣高等法院以八十六年上訴字第一七七九號判
      決分別判處有期徒刑五月、三年七月，並定其應執行刑為三年十月，上開二案
      接續執行，嗣於八十九年五月二十九日假釋並交付保護管束，保護管束期間至
      九十年十月三十日止，九十年九月三日經撤銷假釋，並自九十一年二月二十二
      日起執行殘刑一年五月八日，於九十二年七月二十六日縮短刑期執行完畢出監
      。此有臺灣臺中地方法院檢察署刑案資料查註紀錄表及臺灣高等法院被告全國
      前案紀錄表附卷可稽，是其為本件犯罪行為時，徒刑顯未執行完畢，自與累犯
      之構成要件不符，公訴意旨顯有誤會，附此敘明。
乙、無罪部分：
  一、公訴意旨略以：被告於九十年十一月二十四日凌晨一時，在臺中市○區○○路
      一六三七號好樂迪ＫＴＶ旁之射手座檳榔攤，恐嚇要甲○○小心一點，不會放
      過她，下次還會再來，不讓她的店開下去，一定會再來，致生危害於甲○○之
      安全，因認被告此部分之行為另該當於刑法第三百零五條之恐嚇危害安全罪嫌
      。
  二、按犯罪事實應依證據認定之，無證據不得推定其犯罪事實；又不能證明被告犯
      罪者，應諭知無罪之判決，刑事訴訟法第一百五十四條第二項、第三百零一條
      第一項分別定有明文。次按刑法第三百零五條之恐嚇罪，所稱以加害生命、身
      體、自由、名譽、財產之事，恐嚇他人者，係指以使人生畏怖心為目的，而通
      知將加惡害之旨於被害人而言。若被害人並未因行為人之舉止，而心生畏怖，
      即與該罪構成要件未符。經查：證人即被害人甲○○於本院審理時明確陳稱：
      「（審判長問十一月二十四日是否感到害怕？）當時人很多，他跟我說時，我
      並不會感到害怕，我一直指著他，希望他會變好，我一直叫他回家，我的個性
      就是人如果做不對，會指正人家。」（參本院九十三年九月八日審判筆錄）。
      被害人自無因被告之行為而心生畏懼可言。被告上開所為顯與恐嚇要件不合。
      此外，復查無其他證據足認被告有何恐嚇犯行，被告所為，核與刑法第三百零
      五條之構成要件未符，自不得以該罪責相繩。本件就恐嚇部分為不能證明被告
      犯罪，應諭知無罪之判決。
據上論斷，應依刑事訴訟法第二百九十九條第一項前段、第三百條、第三百零一條第
一項，刑法第二條第一項前段、第二百十條、第二百十六條、第三百三十條第一項、
、第五十一條第五款、第二百十九條，判決如主文。
中      華      民      國    九十三    年     十一     月      四      日
                              臺灣臺中地方法院刑事第四庭
            審判長法  官  張  靜  琪
                                        法  官  郭  妙  俐
                                        法  官  王  鏗  普
右正本證明與原本無異。
如不服本判決，應於收受本判決後十日內向本院提出上訴書狀，其未敘述上訴理由者
，並得於提起上訴後十日內向本院補提理由書狀（均須按他造當事人之人數附繕本）
「切勿逕送上級法院」。
                                        書記官
中      華      民      國    九十三    年     十一     月      四      日
附錄本案論罪科刑法條全文：刑法第二百十條、第二百十六條、第三百三十條。
刑法第二百十條
偽造、變造私文書，足以生損害於公眾或他人者，處五年以下有期徒刑。
刑法第二百十六條
行使第二百十條至第二百十五條之文書者，依偽造、變造文書或登載不實事項或使登
載不實事項之規定處斷。
刑法第三百三十條
犯強罪而有第三百二十一條第一項各款情形之一者，處五年以上十二年以下有期徒
刑。
前項之未遂犯罰之。
附表
┌──┬───────────┬──────────┬─────────┐
│編號│文書名稱              │偽造之署押種類及數量│備  註          │
├──┼───────────┼──────────┼─────────┤
│１  │臺中市政府警察局第三分│許志瑞之簽名及指紋各│參臺灣臺中地方法院│
│    │局正義派出所偵訊調查筆│二枚                │檢察署九十年度偵字│
│    │錄第一次（九十年十一月│                    │第二一三七七號卷，│
│    │二十四日上午三時）    │                    │第六頁。          │
├──┼───────────┼──────────┼─────────┤
│２  │臺中市政府警察局第三分│許志瑞之簽名二枚、指│同右卷，第七頁至第│
│    │局正義派出所偵訊調查筆│紋十五枚            │九頁。            │
│    │錄第二次（九十年十一月│                    │                  │
│    │二十四日上午九時十分）│                    │                  │
├──┼───────────┼──────────┼─────────┤
│３  │臺中市政府警察局第三分│許志瑞之簽名及指紋各│同右卷，第十七頁  │
│    │局搜索筆錄（九十年十一│一枚                │                  │
│    │月二十四日）        │                    │                  │
├──┼───────────┼──────────┼─────────┤
│４  │犯罪現場照片          │許志瑞之簽名及指紋各│同右卷，第二十一頁│
│    │                      │一枚                │                  │
├──┼───────────┼──────────┼─────────┤
│５  │臺中市政府警察局第三分│許志瑞之簽名及指紋各│同右卷，第二十二頁│
│    │局逮捕通知            │一枚                │                  │
├──┼───────────┼──────────┼─────────┤
│６  │犯罪嫌疑人酒精濃度測試│許志瑞簽名一枚、指紋│同右卷，第二十三頁│
│    │紙                    │九枚                │                  │
├──┼───────────┼──────────┼─────────┤
│７  │許志瑞口卡片影本      │許志瑞簽名一枚、指紋│同右卷，第二十四頁│
│    │                      │三枚                │                  │
├──┼───────────┼──────────┼─────────┤
│８  │犯罪嫌疑人採證照片    │許志瑞之簽名及指紋各│同右卷，第二十六頁│
│    │                      │一枚                │                  │
├──┼───────────┼──────────┼─────────┤
│９  │臺灣臺中地方法院檢察署│許志瑞之簽名及指紋各│同右卷，第二十九頁│
│    │檢察官拘票            │一枚                │（卷附為影本）    │
├──┼───────────┼──────────┼─────────┤
│１０  │臺灣臺中地方法院檢察署│許志瑞簽名一枚      │同右卷，第三十三頁│
│    │檢察官九十年十一月二十│                    │                  │
│    │四日下午四時三十五分訊│                    │                  │
│    │問筆錄                │                    │                  │
└──┴───────────┴──────────┴─────────┘
